臺灣高等法院刑事判決
111年度上訴字第2982號
上  訴  人  
即  被  告  陳書全


                    

選任辯護人  施懿哲律師（扶助律師）
上列上訴人因違反毒品危害防制條例案件，不服臺灣新北地方法
院111年度訴字第221號，中華民國111年6月22日第一審判決（起
訴案號：臺灣新北地方檢察署110年度偵字第18708、25424號）
，提起上訴，本院判決如下：
    主  文
上訴駁回。
    事  實
一、陳書全明知大麻係毒品危害防制條例第2條第2項第2款所列
    管之第二級毒品，依法不得販賣，竟意圖營利，各基於販賣
    第二級毒品之犯意，以其持用門號0000000000號行動電話連
    接網路而以通訊軟體LINE作為聯絡工具，於附表所示之各該
    時間、地點，分別以附表所示之方式、價格、數量，各販賣
    第二級毒品大麻予潘學倫（3次）、陳少宇（2次）。嗣於民
    國110年5月2日15時50分許，經警持臺灣新北地方法院搜索
    票，在陳書全位於新北市○○區○○○○街00巷00號2樓之居所執
    行搜索而查獲，並扣得門號0000000000號行動電話1支（含S
    IM卡1張，後於偵查中發還）。
二、案經臺北市政府警察局大安分局報告臺灣新北地方檢察署檢
    察官偵查起訴。
    理  由
一、證據能力：
　　本件認定事實所引用之卷證資料（包含人證、書證，詳下述
    及者），並無證據證明係公務員違背法定程序所取得，與本
    案亦有自然之關連性，公訴人、被告陳書全及其辯護人迄至
    本案言詞辯論終結，均不爭執該等傳聞卷證之證據能力或曾
    提出關於證據能力之聲明異議，並無顯不可信之情況，本院
    認引為證據為適當，是偵訊結證部分，依據刑事訴訟法第15
    9條之1第2項之規定，其他傳聞證據部分，依據同法第159條
    之5之規定，下述認定事實所引用之證據方法均有證據能力
    。
二、認定事實：
　㈠上開犯罪事實，業據被告於偵查、原審及本院審理中均自白
    認罪，核與附表「證據」欄所示之證人即購毒者潘學倫、陳
    少宇之證述相符，且有各該編號所示之LINE對話紀錄、指認
    犯罪嫌疑人紀錄表、行動電話通聯紀錄等書證在卷可查。
　㈡被告雖辯稱：我會拿給他們都是因為幫忙拿，沒有賺取差價
    ，我不是靠販毒賺錢等語（見原審卷第92頁、本院卷第104
    頁筆錄）。惟查，被告自身有施用大麻，對於販賣毒品大麻
    為法律嚴格禁止之重罪，理當知之甚詳，而被告與潘學倫係
    服兵役時認識，再透過潘學倫介紹認識陳少宇，其與該2人
    間之往來主要是大麻交易或一起施用大麻之關係（見偵2542
    4卷第7至8頁被告警詢筆錄），並無深刻交情或其他密切關
    係，若非確有利可圖，被告當無甘冒重罪、重刑之風險，無
    償代他人調取毒品之理，且被告供承：其每2至3個月向上游
    買1至5公克不等之大麻，每公克價格為新臺幣（下同）1,00
    0元至2,000元不等，然本件販售價格分別為每公克1,500元
    、1,600元及每10公克14,000元（相當於每公克1,400元），
    且附表編號4、5為同日販售，卻因所購數量多寡而有差異，
    足認被告確實有打算從中賺取價差，而販賣之罪本不以已圖
    得利益為必要，自應認被告主觀上確有販賣毒品之營利意圖
    ，及各基於販賣第二級毒品之犯意進行5次毒品交易無誤，
    被告上開辯解並非可採。
　㈢綜上所述，被告上揭任意性自白查與事實相符，可採信為真
    ，其各該犯行均堪以認定，自均應依法論科。
三、論罪：
　㈠核被告就附表編號1至5所為，均係犯毒品危害防制條例第4條
    第2項之販賣第二級毒品罪（共5罪）。被告販賣第二級毒品
    前，持有第二級毒品之低度行為，為其各次販賣之高度行為
    所吸收，均不另論罪。
　㈡被告所犯上開5罪間，犯意各別，行為時間不同，應予分論併
    罰。
　㈢偵審自白減輕：
　　被告於偵查、原審及本院審理中，就本案各犯行均自白不諱
    ，應依毒品危害防制條例第17條第2項之規定，予以減輕其
    刑。
　㈣本案應予酌減：
　⒈按刑法第59條所規定之酌量減輕其刑，係裁判上之減輕，必
    以犯罪之情狀顯可憫恕，認為科以最低度刑仍嫌過重者，始
    有其適用。如別有法定減輕之事由者，應優先適用法定減輕
    事由減輕其刑後，猶嫌過重時，方得為之。又所謂「犯罪之
    情狀」，與同法第57條規定科刑時應審酌之一切情狀，並非
    有截然不同之領域，於裁判上酌減其刑時，應就犯罪一切情
    狀（包括第57條所列舉之10款事項），予以全盤考量，審酌
    其犯罪有無可憫恕之事由，即有無特殊之原因與環境，在客
    觀上足以引起一般同情，以及宣告法定低度刑，是否猶嫌過
    重等等，以為判斷。
　⒉查被告雖販賣第二級毒品大麻予潘學倫、陳少宇，惟考量其
    販賣之數量與販毒集團相較尚屬零星小額，所得價金較諸販
    毒集團亦較低，當非毒品中、大盤商，亦非藉由毒品交易牟
    得高額不法利益之人，且交易對象僅2人，屬施用毒品者間
    之互通有無，又被告此前並無何販毒前科，本案犯行所造成
    之社會整體危害程度尚非嚴重，且被告始終坦承犯行、表達
    悔意，倘若論以依前揭偵審自白減刑事由減刑後之最低度刑
    （有期徒刑5年），仍有情堪憫恕、情輕法重之狀況，是依
    據前揭說明，茲就被告上開各犯行，均依刑法第59條規定酌
    減之，並遞減輕其刑。
　㈤並未因被告所供而查獲何案：
　⒈按毒品危害防制條例第17條第1項規定：「犯第4條至第8條、
    第10條或第11條之罪，供出毒品來源，因而查獲其他正犯或
    共犯者，減輕或免除其刑。」意在於鼓勵被告具體提供其毒
    品上游，擴大追查毒品來源，俾有效斷絕毒品之供給，以杜
    絕毒品泛濫，故祇須被告供出毒品來源之上手，因而查獲其
    他正犯或共犯者，即可邀減輕或免除其刑之寬典。然所謂「
    供出毒品來源，因而查獲」，係指被告翔實供出毒品來源之
    具體事證，因而使有偵查（或調查）犯罪職權之公務員知悉
    而對之發動偵查（或調查），並因而查獲者而言，亦即，所
    謂查獲，除指查獲該其他正犯或共犯外，並兼及被告所指其
    毒品來源其事。故被告雖已供出毒品來源，惟檢警機關並未
    因其供述而查獲何案，自非經其供出毒品來源因而查獲，並
    無上開條項減輕或免除其刑規定之適用。
　⒉被告於偵查、原審中供稱：其係3年前經高中同學介紹而向某
    25至28歲左右、身高約170公分、身材偏瘦、做儲蓄保險業
    務之男子購買大麻，但不知道該人之真實姓名、年籍資料、
    電話，彼此都是用通訊軟體Wickr Me聯絡，大約每2至3個月
    買一次，大部分是約在臺北市松山區南京東路「司機俱樂部
    」小吃店外碰面，再邊走邊現金交易（見偵25424卷第7頁、
    第14頁反至15頁、原審卷第92頁筆錄），然新北市政府警察
    局海山分局函覆原審稱：經本局派員追查，調閱相關資料，
    惟未查獲被告所供述毒品上游，此有該分局111年3月23日北
    市警安分刑字第1113007464號函文在卷可查（見原審卷第59
    頁），可見迄至原審辯論終結時，並未因被告前揭供述而查
    獲毒品來源或其他共犯。
　⒊被告於本院時曾稱：其於偵查時業已配合解鎖手機並提供員
    警上游之一切相關聯絡資訊，並提出其手機現存之毒品上游
    化名「On」之LINE通訊聯絡資訊截圖供查證，然經本院當庭
    檢視被告庭呈之手機（非本案查獲後於偵查中由檢察官指示
    發還之扣案小米手機【見偵25424卷第125頁贓物認領保管單
    】）後，雖確實在LINE通訊軟體中見有上開被告所提出之「
    On」人，惟並無被告與該人聯絡之任何對話紀錄存在，且被
    告又稱：因當初發還之手機壞掉，所以聊天室的內容都不在
    了，只剩下LINE的聯絡方式，那支手機壞掉之後就丟掉了（
    見本院卷第49至51頁狀、第65至66頁筆錄），則依據被告上
    開於本院所提供之事證，仍無從確定該人之人別及該人確係
    被告之毒品上游。
　⒋嗣辯護人聲請傳喚查獲本案之員警黃鈶翔到庭作證，證人黃
    鈶翔就被告是否供出上游及是否因而查獲乙節，於本院審理
    時證稱：雖被告有指出一個男子，並提供一小節其與該人之
    通訊軟體對話紀錄，然該對話紀錄僅隱約有提示到販毒情形
    ，之所以未把該等對話紀錄存取或拍攝下來，係因為那個對
    話紀錄的資訊還是不夠完整，沒有辦法再調相關資料，被告
    上述情資也許會對案情有幫助，但仍需要進行後續跟監及調
    閱該人之銀行帳戶及通聯來分析。後來於110年5月有請被告
    約上游碰面，我們在很遠的地方監控，因為不確定該人是否
    身上會有毒品等證物，打算之後再去調取周邊監視器畫面給
    被告指認那天碰面之男子；被告只有說那個人大概住在隔壁
    某棟大樓裡面，沒有提供姓名給我們，我去調閱整棟住戶資
    料給被告指認後，但被告無法認出符合長相者，所以後來還
    是未能查出該男子之真實身分，且因被告只提供一個可疑的
    人給我們，最後也沒有因此查獲上游，也因為後來疫情比較
    嚴重，偵查隊與派出所人力吃緊，而無法編排勤務再去追查
    等語（見本院卷第93至97頁筆錄），可見被告初始雖有指出
    一名男子為其毒品上游且提供彼此間之對話紀錄，然被告所
    提供之事證、情資，不僅不足以循線查證其所謂毒品上游之
    真實身分，且其等之對話紀錄縱有留存，亦難直接認定確實
    與本案被告出售之毒品有關，甚且後續員警有請被告相約其
    所稱之男子碰面，並依據被告所供之該男子住處（某棟大樓
    ），而調取2人碰面時之監視器畫面及相關大樓住戶資料予
    被告指認，然均無與被告所供相符之人，則本案員警顯然已
    根據被告所供而進行相關可行之偵查作為，然仍無法因被告
    所供情資而進一步追查到其所稱男子之真實身分或居住地點
    ，自無可能後續再調閱何人之銀行帳戶及門號通聯資料，更
    無任何該人可能為本案毒品上游而與被告本案販賣之毒品有
    關之線索，員警自非僅因疫情嚴重與人力吃緊而無法繼續追
    查下去，是本案並未因被告之指證、供述而查得所謂上游之
    人或何案，依據前揭說明，應認被告所供，實未達「因而查
    獲」之程度，自無從依毒品危害防制條例第17條第1項之規
    定，予以減輕或免除其刑，被告及辯護人此部分答辯，並非
    可採。
四、駁回上訴之理由：
　㈠原審與本院同為有罪之認定，以被告罪證明確，適用刑事訴
    訟法第299條第1項前段、毒品危害防制條例第4條第2項、第
    17條第2項、第19條第1項、刑法第11條、第59條、第38條第
    4項、第38條之1第1項前段、第3項等規定，審酌被告不思依
    循正軌，竟無視政府反毒政策及宣導，而販賣第二級毒品與
    潘學倫、陳少宇，對於大麻施用者來源之提供有所助益，影
    響所及，非僅人之生命、身體將可能受其侵害，社會、國家
    之法益亦不能免，為害之鉅，當非個人一己之生命、身體法
    益所可比擬，自應嚴厲規範，其犯罪動機、目的及手段均值
    非難，所生危險亦非輕，惟念及其已坦承犯行，犯後態度尚
    可，兼衡其智識程度、家庭經濟狀況及其犯罪之動機、目的
    、手段等一切情狀，分別量處如附表「原判決主文」欄所示
    之刑，並考量被告所犯5次販賣第二級毒品罪之時間集中在1
    09年12月24日至110年2月17日間，均出於相同之犯罪動機，
    侵害之法益相近，而定應執行有期徒刑3年。另就沒收部分
    說明：①未扣案之搭配門號0000000000號行動電話1支（含SI
    M卡1張），係被告犯各次犯行所用，應依毒品危害防制條例
    第19條第1項規定宣告沒收，且因偵查中已發還，故應依刑
    法第38條第4項之規定，於全部或一部不能沒收或不宜執行
    沒收時，追徵其價額；②附表各編號「交易價格與毒品數量
    」欄所示之金額，乃被告之犯罪所得，均應依刑法第38條之
    1第1項前段（漏載）、第3項之規定，於全部或一部不能沒
    收或不宜執行沒收時，追徵其價額；③扣案之大麻菸草共2包
    、大麻吸食器1支、大麻分裝袋26個，均為被告施用毒品所
    用及施用後剩餘之毒品，缺乏證據證明與本件販賣毒品有關
    ，自均不予宣告沒收，應由檢察官另行單獨聲請宣告沒收銷
    燬或為適當處理。
　㈡經核原審就罪刑及沒收之認事用法並無違誤，量刑亦稱妥適
    ，所定應執行刑（3年），亦已衡量被告各次販賣毒品犯罪
    時間相近，犯罪動機均相同，侵害之法益相近，責任重複程
    度高，而於最長期刑（2年10月）以上從輕酌定，未實質過
    度累加，該裁量結果並未違法或過重。被告上訴主張其有供
    出毒品上游，並請求從輕量刑，惟本案尚難認定符合毒品危
    害防制條例第17條第1項「因而查獲」之減刑要件，已如前
    述，且被告依上述二減刑事由遞減輕其刑後，已無其他可供
    減刑之情事，量刑基礎事實亦未改變，自無從再予以減輕其
    刑，是被告上訴請求再予減刑及從輕量刑，並無理由，應予
    駁回。
據上論斷，應依刑事訴訟法第368條，判決如主文。
本案經檢察官龔昭如提起公訴，檢察官王盛輝到庭執行職務。
中　　華　　民　　國　　111 　年　　11　　月　　29　　日
                  　刑事第八庭　審判長法　官　陳世宗
                                      法　官　林呈樵
                                      法　官　吳勇毅
以上正本證明與原本無異。
如不服本判決，應於收受送達後20日內向本院提出上訴書狀，其
未敘述上訴之理由者並得於提起上訴後20日內向本院補提理由書
（均須按他造當事人之人數附繕本）「切勿逕送上級法院」。
                                      書記官  許家慧
中　　華　　民　　國　　111 　年　　11　　月　　29　　日
附錄本案論罪科刑之法條：
毒品危害防制條例第4條
製造、運輸、販賣第一級毒品者，處死刑或無期徒刑；處無期徒
刑者，得併科新臺幣3千萬元以下罰金。
製造、運輸、販賣第二級毒品者，處無期徒刑或10年以上有期徒
刑，得併科新臺幣1千5百萬元以下罰金。
製造、運輸、販賣第三級毒品者，處7年以上有期徒刑，得併科
新臺幣1千萬元以下罰金。
製造、運輸、販賣第四級毒品者，處5年以上12年以下有期徒刑
，得併科新臺幣5百萬元以下罰金。
製造、運輸、販賣專供製造或施用毒品之器具者，處1年以上7年
以下有期徒刑，得併科新臺幣1百50萬元以下罰金。
前五項之未遂犯罰之。
附表：
編號 購毒者 交易時間及地點 交易價格及毒品數量 交易方式 證據 原判決主文 1 潘學倫 109年12月24日 23時26分後某時 1,600元 潘學倫以通訊軟體LINE與暱稱「丫仝(A.tone)」之被告聯繫，雙方於左列時間、地點見面，被告交付左列毒品與潘學倫，並向潘學倫收取左列現金後完成交易。 ⑴證人潘學倫於偵查中之證述（偵25424卷第16至20、26至27頁、他4476卷第89至91頁、他2181卷第97至103頁）。 ⑵被告於偵查及原審中之供述（偵25424卷第6至10頁反、偵18708卷第115至119頁、原審卷第46、91頁）。 ⑶臺北市政府警察局大安分局偵辦陳書全、陳少宇涉嫌毒品危害防制條例偵查報告（他2181卷第2至5頁）。 ⑷證人潘學倫110年3月13日指認犯罪嫌疑人紀錄表（偵25424卷第22至24頁）。 ⑸被告手機0000000000號通聯調閱查詢單、基地台位置（偵25424卷第140、143至147頁反）。 ⑹證人潘學倫所持用門號0000000000號行動電話通聯調閱查詢單、基地台位置（偵25424卷第139、142頁正反）。 ⑺暱稱「丫仝(A.tone)」之被告通訊軟體Line之大頭照（他4476卷第55頁）。 ⑻證人潘學倫手機通訊軟體LINE與暱稱丫仝(A.tone)之被告對話內容擷圖（偵25424卷第52頁）。 陳書全販賣第二級毒品，處有期徒刑貳年陸月；未扣案之門號○○○○○○○○○○號行動電話壹支（含SIM卡壹張）沒收，於全部或一部不能沒收或不宜執行沒收時，追徵其價額；未扣案之犯罪所得新臺幣壹仟陸佰元沒收，於全部或一部不能沒收或不宜執行沒收時，追徵其價額。   新北市○○區○○○○街00巷00號2樓 大麻1公克    2 陳少宇 110年1月3日23時43分後某時 1,600元   陳少宇以通訊軟體LINE與被告聯繫，雙方於左列時間、地點見面，被告交付左列毒品與陳少宇，並向陳少宇收取左列現金後完成交易。 ⑴證人陳少宇於偵查中之證述（偵18708卷第10至11頁反、他5500卷第75至77頁、偵25424卷第33至36頁反、他2181卷第109至112頁反）。 ⑵被告於偵查及原審中之供述（偵25424卷第6至10頁反、偵18708卷第115至119頁、原審卷第46、91頁）。 ⑶臺北市政府警察局大安分局偵辦陳書全、陳少宇涉嫌毒品危害防制條例偵查報告（他2181卷第2至5頁）。 ⑷證人陳少宇110年5月2日指認犯罪嫌疑人紀錄表（偵25424卷第37頁反至39頁）。 ⑸被告手機0000000000號通聯調閱查詢單、基地台位置（偵25424卷第140、143至147頁反）。 ⑹證人陳少宇所持用門號0000000000號行動電話通聯調閱查詢單、基地台位置（偵25424卷第141、148至149頁反）。 ⑺證人陳少宇之聯絡電話、LINE個人照片擷圖（偵25424卷第79頁）。 ⑻證人陳少宇通訊軟體LINE與被告對話內容擷圖（偵25424卷第109頁）。 陳書全販賣第二級毒品，處有期徒刑貳年陸月；未扣案之門號○○○○○○○○○○號行動電話壹支（含SIM卡壹張）沒收，於全部或一部不能沒收或不宜執行沒收時，追徵其價額；未扣案之犯罪所得新臺幣壹仟陸佰元沒收，於全部或一部不能沒收或不宜執行沒收時，追徵其價額。   新北市○○區○○○○街00巷00號2樓 大麻1公克    3 潘學倫 110年1月9日23時15分後某時 1,500元 潘學倫以通訊軟體LINE與暱稱「丫仝(A.tone)」之被告聯繫，雙方於左列時間、地點見面，被告交付左列毒品與潘學倫後完成交易，並於110年1月15日向潘學倫收取左列現金。 ⑴同編號1⑴至⑺。 ⑵證人潘學倫手機通訊軟體LINE與暱稱丫仝(A.tone)之被告對話內容擷圖（偵25424卷第55頁正反）。 陳書全販賣第二級毒品，處有期徒刑貳年陸月；未扣案之門號○○○○○○○○○○號行動電話壹支（含SIM卡壹張）沒收，於全部或一部不能沒收或不宜執行沒收時，追徵其價額；未扣案之犯罪所得新臺幣壹仟伍佰元沒收，於全部或一部不能沒收或不宜執行沒收時，追徵其價額。   新北市○○區○○○○街00巷00號2樓 大麻1公克    4 陳少宇 110年2月17日（起訴書誤載為110年2月16日）某時 14,000元 陳少宇以通訊軟體LINE與被告聯繫，雙方於左列時間、地點見面，被告交付左列毒品與陳少宇後完成交易，並於110年2月底向陳少宇收取左列現金。 ⑴同編號2⑴至⑺。 ⑵證人陳少宇通訊軟體LINE與被告對話內容擷圖（偵25424卷第112至113頁）。 陳書全販賣第二級毒品，處有期徒刑貳年拾月；未扣案之門號○○○○○○○○○○號行動電話壹支（含SIM卡壹張）沒收，於全部或一部不能沒收或不宜執行沒收時，追徵其價額；未扣案之犯罪所得新臺幣壹萬肆仟元沒收，於全部或一部不能沒收或不宜執行沒收時，追徵其價額。   新北市○○區○○○○街00巷00號2樓 大麻10公克    5 潘學倫 110年2月17日23時40分許 1,500元 潘學倫以通訊軟體LINE與暱稱「丫仝(A.tone)」之被告聯繫，雙方於左列時間、地點見面，被告交付左列毒品與潘學倫後完成交易，並於110年2月21日向潘學倫收取左列現金。 ⑴同編號1⑴至⑺。 ⑵潘學倫110年3月12日自願受搜索同意書（他4476卷第21頁）。 ⑶臺北市政府警察局大安分局110年3月12日搜索扣押筆錄、扣押物品目錄表（潘學倫；他4476卷第29至35頁）。 ⑷臺北市政府警察局查獲毒品案檢體送驗紀錄表（潘學倫；偵18708卷第125頁反）。 ⑸交通部民用航空局航空醫務中心110年3月25日航藥鑑字第0000000號毒品鑑定書（潘學倫；偵18708卷第125頁）。 ⑹證人潘學倫手機通訊軟體LINE與暱稱丫仝(A.tone)之被告對話內容擷圖（偵25424卷第76頁）。 陳書全販賣第二級毒品，處有期徒刑貳年陸月；未扣案之門號○○○○○○○○○○號行動電話壹支（含SIM卡壹張）沒收，於全部或一部不能沒收或不宜執行沒收時，追徵其價額；未扣案之犯罪所得新臺幣壹仟伍佰元沒收，於全部或一部不能沒收或不宜執行沒收時，追徵其價額。   新北市○○區○○○○街00巷00號2樓 大麻1公克